【裁判字號】    89,上訴,3223
【裁判日期】    890818
【裁判案由】    毒品危害防制條例
【裁判全文】
臺灣高等法院刑事判決                          八十九年度上訴字第三二二三號
    上  訴  人  臺灣板橋地方法院檢察署檢察官
    被      告  戊○○
    指定辯護人  本院乙○辯護人
右上訴人因被告違反毒品危害防制條例案件，不服臺灣板橋地方法院八十八年度訴字
第一六五八號，中華民國八十九年八月十八日第一審判決（起訴案號：臺灣板橋地方
法院檢察署八十八年度偵字第一五八二七號）提起上訴，本院判決如左：
    主  文
上訴駁回。
    理  由
一、公訴意旨略以：被告戊○○基於意圖營利之概括犯意，連續於八十八年六月五日
    凌晨五時許及同年月八日十二時許，在臺北縣土城市○○路○段二五五號前，各
    以一公克新臺幣（下同）一千元之代價，販賣第二級毒品安非他命予丁○○施用
    ，並以此方式從中牟取利益。嗣於八十八年六月二十四日十八時許，在臺北縣土
    城市○○路○段二五五號十六樓之五為警查獲，並扣得海洛因毛重０．九三公克
    、甲基安非他命（以下稱安非他命）毛重一．０八公克、ＦＭ２毛重三．八六公
    克、分裝袋五十三個及注射針筒一支等物，因認被告戊○○所為涉犯毒品危害防
    制條例第四條第二項之販賣第二級毒品罪嫌等語。
二、按犯罪事實應依証據認定之，無証據不得推定其犯罪事實，刑事訴訟法第一百五
    十四條定有明文。復按認定不利於被告之事實，須依積極證據，茍積極之證據不
    足為不利於被告事實之認定時，即應為有利於被告之認定，更不必有何有利之證
    據，最高法院著有三十年上字第八一六號判例甚明。本件公訴人認被告戊○○涉
    有右開被訴之犯行，無非係以證人丁○○於警訊中指證綦詳，並認證人丁○○與
    被告戊○○並無怨隙，當無誣指構陷之理，且以扣案之海洛因、安非他命、ＦＭ
    ２等毒品，及分裝袋五十三個、注射針筒一支等物資為論據。
三、訊據被告戊○○堅決否認有被訴之右開犯行，辯稱：伊沒有販賣給丁○○，伊與
    丁○○間有過節，伊在尚未認識丁○○之前，丁○○已有吸食安非他命，扣案之
    毒品是伊的，是供自己吸食用等語。
四、經查：
  １、證人丁○○於警訊中固指稱：伊向他（被告）購買二次，第一次是在八十八年
      六月五日早上五時許，在土城市○○路○段二五五號前，購買一千元安非他命
      一公克，第二次於同年月八日中午十二時許，也是在土城市○○路○段二五五
      號前，購買一千元的安非他命一公克云云（見偵查卷第十七頁背面）。惟於原
      審調查時卻證稱：（是否認識被告？）認識，從八十八年五、六月間認識的，
      沒有過節，（有無向被告購買安非他命過？）有向他購買，在八十八年三月中
      旬是第一次，在土城市○○路○段一百六十號附近的便利商店，買一千元一公
      克，是戊○○與伊一手交錢一手交貨。隔了一、二星期後，在相同地點的便利
      商店，以相同金額購買相同數量之安非他命。伊是以ＢＢｃａｌｌ與他聯絡，
      號碼伊現在忘記了，但在警訊時伊有供出這個號碼，伊是在認識戊○○後，才
      向他買安非他命，交易過程，有一位甲○○的人在場，是甲○○與伊一起去的
      ，甲○○住板橋市○○街十九號二樓等語（見八十九年七月十九日訊問筆錄）
      。查證人丁○○於原審調查時雖仍指陳向被告戊○○購買安非他命，然其就購
      買之時間及地點等事項，與警訊中指述前後不一，已非無疑。
  ２、又依證人丁○○於原審所供承於認識被告後，始有向被告購買安非他命之情事
      ，則其焉能於八十八年五、六月認識被告前之同年三月中旬，即向被告購買安
      非他命？其證述不無相互矛盾之處。再依丁○○之警訊筆錄，並未供述以ＢＢ
      ｃａｌｌ方式與被告聯絡，亦未見有何號碼之供述，則證人丁○○於原審調查
      時證述之信憑度即屬可疑。再被告係於八十七年十月二日入所接受戒治，於八
      十八年三月十八日停止戒治出所，此有臺灣宜蘭戒治所八十九年十月三十日第
      一五七四號書函既受刑人資料表附卷可按，則丁○○所稱八十八年三月中旬購
      買，時間上似有未合，另本院就丁○○所供交易地點土城市○○路○段一百六
      十號附近的「便利商店」函請臺北縣警察局土城分局查詢結果，土城市○○路
      ○段一六０號為同向雙號門牌，附近無便利商店，惟對面右前方約一百公尺處
      有全家便利商店，左前方約八十公尺有７─１１便利商店，此有該局八十九年
      十月十一日北警土刑字第一九四六九號函文一紙及相片四幀在卷可依，益可證
      明證人丁○○之供述難以採信。
  ３、據證人謝文貴於原審調查時到庭證稱：伊知道丁○○有欠戊○○錢，丁○○避
      不見面，戊○○被捉後，丁○○跟伊說要咬死戊○○等語（見八十九年一月十
      二日訊問筆錄），足徵被告辯稱其與證人丁○○間有過節等語，尚非屬子虛之
      詞。再者，證人即查獲本件之臺北縣警察局中和分局國光派出所警員丙○○於
      原審調查時到庭具結證稱：因丁○○指證向戊○○買安非他命，於是我們持搜
      索票前往搜索，被告戊○○遭查獲時否認販賣，依我們的資料，只有丁○○指
      證他等情屬實在卷（見八十九年四月二十一日訊問筆錄）。故證人丁○○與被
      告間既曾有過節，證人丁○○於警訊及原審調查時之指述前後不一，甚而有指
      述相互矛盾之處，本件復除證人丁○○外，並未有何人指證被告涉有販賣安非
      他命之犯行，自難逕憑證人丁○○於警訊中有瑕疵之片面指述，資為認定被告
      確有販賣安非他命犯行之證據。
  ４、再查扣案送驗之白粉二包均係海洛因，合計淨重０‧四四公克（包裝重０‧四
      八公克）；結晶一包係安非他命，淨重０‧九０公克（包裝重０‧一九公克）
      ；另檢察官指為ＦＭ２之粉末，經檢驗結果係鎮靜安眠劑ＤＩＡＺＥＰＡＭ
      ，並非俗稱ＦＭ２之ＦＬＵＮＩＴＲＡＺＥＰＡＭ，亦無毒品反應等情，有法
      務部調查局八十八年七月十六日陸字第８８１６６８３７號鑑定通知書（附
      偵查卷第六十一頁）；同局八十八年十月十四日陸字第８８０７２１３３號
      、第00000000號檢驗通知書各乙紙附卷可稽（附原審卷八十八年十月
      二十九日筆錄前），是以其中檢察官指為ＦＭ２之粉末，既經鑑驗並非ＦＭ２
      ，亦無毒品反應，自不在毒品危害防制條例所指毒品之列。至於查獲之海洛因
      及安非他命均非鉅量，且無查獲任何有關販賣安非他命所用之器具如電子秤、
      杓子等物，而被告前自八十七年九月二日起至八十八年六月二十四日止，連續
      在臺北縣板橋市五權公園、臺北縣三重市○○路○段一六七巷十一號五樓及臺
      北縣土城市○○路○段二五五號十六樓之五等處，分別有施用第一級毒品海洛
      因及第二級毒品安非他命之犯行，經原審於八十八年十二月七日以八十八年度
      訴字第一五一六號刑事判決，先後判處有期徒刑十月、六月，並定應執行有期
      徒刑一年二月在案，有上揭刑事判決乙份在卷可憑，則被告辯稱因供自己施用
      而持有扣案之海洛因及安非他命等語，尚屬可採。
  ５、證人丁○○供稱之在場人甲○○，經本院多次傳訊無著，甚且遷移住所，此有
      送達證書退回在卷可按，茲本院認為本件證據已明，爰不再傳訊。
  ６、依上所述，除證人丁○○之證述外，並無被告販賣安非他命之積極證據，故揆
      諸前揭規定及判例之意旨，尚難僅憑證人丁○○之警訊證述及扣得之海洛因、
      安非他命、分裝袋及注射針筒等物，逕認被告確有販賣之犯行，被告堅詞否認
      有被訴之犯行，應堪採信。此外，復查無其他積極證據足資證明被告確有販賣
      安非他命犯行，本件不能證明被告戊○○犯罪，本院當應為無罪之諭知。
五、如上所述，被告戊○○始終堅決否認上情，證人丁○○之證詞復有所扞格，因此
    就現有之證據，不足以證明被告戊○○涉有違反毒品危害防制條例第四條第二項
    之販賣第二級毒品之罪行，原審因而為無罪之諭知，其認事用法並無違誤，檢察
    官上訴意旨仍以證人丁○○證述有二次向被告購買安非他命，只是證述日期、地
    點有所不同，原審未予詳查遽為被告無罪之諭知，指摘原判決不當，其所指摘，
    依上所陳即無理由，應駁回其上訴。
據上論斷，應依刑事訴訟法第三百六十八條判決如主文。
本案經檢察官沈世箴到庭執行職務。
中      華      民      國      九十      年     一     月     十六     日
                              臺灣高等法院刑事第二十一庭
                                  審判長法  官  葉  騰  瑞
                                        法  官  莊  明  彰
                                        法  官  黃  國  忠
右正本證明與原本無異。
如不服本判決應於收受送達後十日內向本院提出上訴書狀，其未敘述上訴之理由者並
得於提起上訴後十日內向本院補提理由書（均須按他造當事人之人數附繕本）。
                                        書記官  劉  貞  達
中      華      民      國      九十      年     一     月     十九     日


司法院資訊處製作；財團法人民間司法改革基金會備份。
